【裁判字號】    98,訴,428
【裁判日期】    980319
【裁判案由】    搶奪等
【裁判全文】
臺灣臺中地方法院刑事判決               98年度訴字第428號
公  訴  人  臺灣臺中地方法院檢察署檢察官
被      告  辛○○
                    （現於另案在臺灣臺中監獄臺中分監
被      告  庚○○
上列被告因搶奪等案件，經檢察官提起公訴（97年度偵字第
21142 號），本院判決如下：
    主    文
辛○○犯如附表編號一至九所示之罪，均累犯，各處如附表編號
一至九所示之刑，應執行有期徒刑參年貳月，扣案之鑰匙壹支沒
收。
庚○○犯如附表編號一至九所示之罪，均累犯，各處如附表編號
一至九所示之刑，應執行有期徒刑貳年陸月，扣案之鑰匙壹支沒
收。
    犯罪事實
一、辛○○曾於民國（下同）九十三年八月三十日因違反毒品危
    害防制條例案件經本院判處有期徒刑九月確定，復於九十四
    年四月二十五日因竊盜案件經本院判處有期徒刑三月確定，
    嗣經裁定定應執行刑為有期徒刑十月確定，於九十四年八月
    十日縮刑期滿執行完畢，庚○○曾於九十四年四月二十五日
    因竊盜案件經本院判處有期徒刑六月確定，於九十四年九月
    二十三日易科罰金執行完畢出監，復於九十四年十月十七日
    因竊盜案件經本院判處有期徒刑一年確定，另於九十五年六
    月二十六日因竊盜案件經本院判處有期徒刑八月確定，接續
    執行而於九十六年六月二十八日縮刑期滿執行完畢，均不知
    悔改，而於附表編號二、四、五、七、九所示之時間共同基
    於為自己不法所有之犯意聯絡，於附表編號二、四、五、七
    、九所示之時地竊取如附表各編號所示之機車，另共同基於
    不法所有之犯意聯絡，以附表編號一、三、六、八所示之方
    式，趁被害人不及防備不際，搶奪如附表編號一、三、六、
    八所示之人之財物得逞，嗣因附表編號一、八之搶奪案件及
    編號二、四之竊盜案件經台中縣警察局清水分局鎖定為辛○○、庚○○所為，及編號九之竊盜案件經台中縣警察局大甲
    分局鎖定為辛○○、庚○○二人所為，經台中縣警察局大甲
    分局於九十七年九月四日下午四時至四時三十分許，在台中
    縣沙鹿鎮○○路六五八之十二號執行搜索時，扣得辛○○所
    有供附表編號二、四、五、七、九號竊盜案件犯罪所用之鑰
    匙一支及庚○○於附表編號八所示之搶奪案件中所穿著之PO
    LO杉一件。辛○○於經警帶回偵訊時，在偵查機車尚未發現
    其附表編號三、五、六、七之犯罪前，主動向偵查機關供出
    上開搶奪、竊盜案件為伊所為而就上開附表編號三、五、六
    、七所示之犯罪自動接受裁判。
二、案經台中縣警察局清水分局移送臺灣臺中地方法院檢察署檢
    察官偵查起訴。
    理    由
一、按被告以外之人於審判外之陳述，雖不符合前四條（即刑事
    訴訟法第一百五十九條之一至一百五十九條之四）之規定，
    而經當事人於審判程序同意作為證據，法院審酌該言詞陳述
    或書面陳述作成之情況，認為適當者，亦得為證據。當事人
    、代理人或辯護人於法院調查證據時，知有第一百五十九條
    第一項之情形，而未於言詞辯論終結前聲明異議者，視為有
    前項之同意，刑事訴訟法第一百五十九條之五定有明文。經
    查本件公訴人、被告於本件言詞辯論終結前均未就被告以外
    之人於審判外之陳述聲明異議，本院審酌該言詞或書面之陳
    述作成之情況，認為適當得為證據，次按刑事訴訟法第一百
    五十九條之二之規定，被告以外之人（含共同被告、共犯、
    證人、鑑定人、被害人等）於檢察事務官、司法警察官或司
    法警察調查中所為之陳述，與審判中不符時，其先前之陳述
    具有較可信之特別情況，且為證明犯罪事實存否所必要者，
    得為證據。故被告以外之人於審判中之陳述與其先前在檢察
    事務官、司法警察官或司法警察調查中所為陳述不符時，其
    先前陳述必須具備特別可信性及必要性兩項要件，始得作為
    證據。而所稱「具有較可信之特別情況」係屬於證據能力之
    要件，法院應比較其前後陳述時之外在環境及情況，以判斷
    何者較為可信，最高法院九十四年度台上字第六００四號刑
    事判決要旨可資參照。證人辛○○於警詢中之證述距案發日
    較近，記憶理當較為深刻，不致因時隔日久而遺忘案情，發
    生認知或記憶錯誤之可能性較低；且於為警查獲後未久即進
    行詢問，其亦不及詳細權衡自己或其他共犯之利益得失，較
    無可能出於迴護動機而虛捏不實證詞。是由證人辛○○於警
    詢及本院審理筆錄製作當時之外在客觀環境比較，應以其警
    詢筆錄較具特別可信性，且為證明犯罪存否所必要，就先後
    陳述不符部分，證人辛○○之警詢筆錄應可依刑事訴訟法第
    一百五十九條之二之傳聞證據例外規定，認為具有證據能力
    ，先此敘明。
二、上開附表所示之搶奪及竊盜犯行，業據被告辛○○坦承不諱
    ；附表編號一、三、六、八所示之搶奪案件亦經被告庚○○
    坦承不諱，惟被告庚○○矢口否認有參與附表編號二、四、
    五、七、九所示之竊盜犯行，辯稱：伊在附表編號四、九所
    示之時間雖有與辛○○一同前往附表編號四、九所示之地點
    ，惟因被告辛○○告知伊附表編號四、九所示之機車為辛○○向友人所借用，伊才騎乘機車離開，並無不法所有意圖；
    另附表編號二、五、七所示之竊盜犯行，均係辛○○一人所
    為，伊並未前往上開地點，上開竊案與伊無關云云。
三、惟查：（一）被告庚○○於九十七年九月五日本院訊問時自
    承：「不是我偷的，我載我哥哥到現場，他下手去牽車，我
    知道他牽別人的車，他用鋁門窗的鑰匙翹開，所以我知道，
    我哥哥偷機車的事情我都知情」等語（此為被告庚○○回答
    法官關於「偷機車部分，是否認罪？」之問題，見本院九十
    七年度聲羈字第一三九五號卷第八頁訊問筆錄），且於偵查
    中自承：「是的，我載他到那裡，是我哥哥去偷的，我們再
    一起離開」、「是的，我載我哥哥去偷的」、「是的」等語
    （此為被告庚○○關於「（提示行搶行竊一覽表）是否均為
    你們所為？之問題，以上見九十七年度偵字第二一一四二號
    偵查卷第四十六、四十七頁），另查附表編號四所示之機車
    失竊案件有監視錄影設備錄得犯罪嫌疑人有二人，有監視錄
    影擷取畫面十八幀附卷可憑（見清水分局警訊卷第八十八至
    九十六頁，惟該電腦畫面顯示時間不正確，應以被害人所述
    失竊時間為準），而附表編號二所示之機車失竊案，其監視
    器畫面亦顯示有二人共乘機車竊取，亦經證人丙○○於警訊
    中指訴明確（見清水分局警訊卷第四十六頁），另查附表編
    號五之機車失竊時間為九十七年八月二十六日上午八時四十
    分許，約八分鐘後被告二人即騎乘該附表編號五之失竊機車
    搶奪，另附表編號七之機車失竊後，亦由被告二人騎乘該失
    竊機車於台中縣清水鎮搶奪，依被告二人於搶奪之型態多以
    竊取他人機車行搶之方式觀之，及被告庚○○於本院及偵查
    中之上開自白，被告庚○○於附表編號二、五、七之時間應
    係為自己不法所有之意圖與被告辛○○到場實施竊盜犯行。
    被告辛○○雖於本院審理時結證稱：伊是告訴被告庚○○附
    表編號四、九所示之機車係向友人借用，附表編號二、五、
    七號所示之機車竊案，被告庚○○並未前往現場，惟伊一人
    所為云云，惟查本案被告辛○○於警訊中供稱：「在清水鎮
    ○○路八十六之三號旁使用我自備之鑰匙竊取YBR-627號紅
    色重型機車，再由我弟弟庚○○騎乘該竊得之機車載同我至
    台中縣育德路七十七號前（指附表編號二犯行）」、「我與
    我弟弟共乘我母親所有之LPA-313號紅色重機車，至梧棲鎮
    ○○街一六八巷機車停車場內使用我自備之鑰匙竊取一台銀
    色迪奧機車載同我至清水鎮鎮○街二十三巷一號前（指附表
    編號七之竊盜犯行，惟時間記憶有誤」「在大甲巧鄰生鮮超
    市竊得該部機車，行搶得手後，又將機車放回原處，我與弟
    庚○○二人再騎家中LPA-313號紅色重型機車離去（指附表
    編號五所示之竊盜犯行）」等語（見台中縣大甲分局辛○○
    警訊筆錄），與審判中所述不符，本院認其於警訊中所述，
    依上開說明，認有較可信之特別情狀，應認為被告辛○○關
    於被告庚○○是否參與竊盜之證詞，以警訊中所供為可採，
    是以被告庚○○對於被告辛○○於附表編號二、四、五、七
    九之行竊犯行均應知情，並均有共同犯罪之謀議，堪以認定
    ，此外復有被害人寅○○、甲○○、丁○○、丙○○、己○○、子○○、丑○○、壬○○、戊○○、乙○○、陳欽榮、
    吳易修於警訊之證述明確，另有台中縣警察局清水分局扣押
    物品筆錄及目錄表各一份、贓物認領保管單二紙、行搶之監
    視錄影畫面五幀、行搶後逃逸之監視錄影畫面二幀、被告行
    竊己○○之機車監視畫面翻拍照片十八幀附卷及鑰匙一把、
    POLO衫一件扣案可稽，本案事證明確，被告二人犯行均堪認
    定，依法應予論科。
四、核被告辛○○、庚○○附表編號一、三、六、八所示犯行係
    犯刑法第三百二十五條第一項之搶奪罪；被告辛○○、庚○○附表編號二、四、五、七、九所示犯行均係犯刑法第三百
    二十條第一項之竊盜罪。被告二人對於上開附表編號一、三
    、六、八之搶奪犯行及附表編號二、四、五、七、九之竊盜
    犯行，均有犯意聯絡與行為分擔，俱應論以共同正犯。被告
    辛○○曾於九十三年八月三十日因違反毒品危害防制條例案
    件經本院判處有期徒刑九月確定，復於九十四年四月二十五
    日因竊盜案件經本院判處有期徒刑三月確定，嗣經裁定定應
    執行刑為有期徒刑十月確定，於九十四年八月十日縮刑期滿
    執行完畢，庚○○曾於九十四年四月二十五日因竊盜案件經
    本院判處有期徒刑六月確定，於九十四年九月二十三日易科
    罰金執行完畢出監，復於九十四年十月十七日因竊盜案件經
    本院判處有期徒刑一年確定，另於九十五年六月二十六日因
    竊盜案件經本院判處有期徒刑八月確定，接續執行而於九十
    六年六月二十八日縮刑期滿執行完畢，有台灣高等法院被告
    前案紀錄表一紙附卷可憑，渠等於有期徒刑執行完畢後之五
    年之內，再故意犯本件有期徒刑以上之罪，俱為累犯，均應
    依法加重其刑。被告辛○○附表編號三、五、六、七之犯罪
    於偵查機關尚未發覺前，主動向偵查機關表示為其所為，自
    首接受裁判，業據證人王再喜即清水分局員警到庭結證稱：
    清水分局鎖定被告二人於清水中山路及梧棲童綜合醫院的停
    車場之竊盜案件及被害人寅○○、甲○○及蔡宗憲（蔡宗憲
    遭搶案件並未起訴）之搶奪案件；大甲分局鎖定被告在大甲
    順天路便利超商之竊盜案件，偵查機關已合理懷疑被告二人
    涉嫌上開搶奪及竊盜案件，惟其餘竊盜、搶奪案件為被告辛○○主動供出而查獲等語屬實，並有被告辛○○警訊筆錄二
    份在卷可憑，就被告辛○○附表編號三、五、六、七部分之
    犯行合於自首之要件，依刑法第六十二條前段之規定減輕其
    刑。被告辛○○就以上附表編號三、五、六、七犯行之刑之
    加重減輕，先加後減之。附表編號一至九及被告庚○○附表
    編號一至九所示之犯行，均犯意各別，罪名亦殊，應分論併
    罰。爰審酌被告辛○○、庚○○素行不良，附表編號二、四
    、五、七之機車竊盜之部分均為搶奪之用，附表編號九之竊
    盜犯行係供代步之用（此案尚不能證明係供搶奪之用），被
    告二人行搶之手段係以騎乘機車快速靠近被害人並伸手拉扯
    被害人脖子上之金項鍊之方式為之，對於社會治安造成嚴重
    威脅，事後並有銷贓之行為，有被告在銀樓之監視畫面資料
    附卷可憑，犯後被告辛○○坦承全部犯行，庚○○坦承搶奪
    犯行，否認竊盜全部犯行，另被告辛○○為本案之主嫌，被
    告庚○○犯罪居於次要地位等一切情狀，認公訴人就被告辛○○附表編號一、三、六、八之搶奪犯行，各具體求刑有期
    徒刑有期徒刑一年，附表編號二、四、五、七、九之竊盜犯
    行，各具體求刑有期徒刑八月，定應執行刑有期徒刑五年以
    上，及被告庚○○附表編號一、三、六、八之搶奪犯行，各
    具體求刑有期徒刑十月；附表編號二、四、五、七、九之竊
    盜犯行，各具體求刑有期徒刑七月，定應執行刑有期徒刑四
    年以上，均屬過重，爰依法各量處如主文所示之刑，並定其
    應執行刑。扣案之鑰匙一支為被告辛○○所有供附表編號二
    、四、五、七、九之竊盜犯行所用之物，業據被告辛○○供
    明在卷，依法於竊盜犯行之下併予宣告沒收。至被告二人固
    然有多次竊盜、搶奪犯行，惟被告辛○○於九十五年間有竊
    盜犯行之紀錄後，陸續有多次施用毒品之前科，直至九十七
    年始有多次時間密接之搶奪、竊盜犯行；被告庚○○於九十
    五年有竊盜前科後，直至九十七年即本案發生時間始與其兄
    共同犯罪，堪認被告辛○○供稱九十七年會犯竊盜、搶奪案
    件係因染上毒品，為了吸毒才邀被告庚○○共同搶奪等語，
    可以採信，本院認被告二人尚難認有犯罪之習慣，公訴人請
    求併予宣告刑前強制工作，核無必要。
五、本案被告二人於附表編號三之時間搶奪他人財物，雖據告訴
    人乙○○於警訊中提出傷害告訴（其餘搶案之被害人部分：
    其中寅○○指稱伊未受傷；被害人戚大威、甲○○雖指稱渠
    有受傷，惟表示不提出告訴），惟並未提出診斷證明書供本
    院參酌，本院認被害人乙○○因附表編號三所示之搶案受傷
    部分，不能證明，惟此部分未據公訴人提起公訴，本院既認
    告訴人提出之傷害告訴部分不能證明，自無裁判上一罪應併
    予審認之問題，附此敘明。
據上論斷，應依刑事訴訟法第二百九十九條第一項前段，刑法第
二十八條、第三百二十五條第一項、第三百二十條第一項、第四
十七條第一項、第六十二條前段、第三十八條第一項第二款、第
五十一條第五款，刑法施行法第一之一條第一項、第二項前段，
判決如主文。
本案經檢察官癸○○到庭執行職務。
中    華    民    國    98    年    3    月    19    日
                  刑事第四庭    審判長法官 許金樹
                                法      官 洪俊誠
                                法      官 陳如玲
以上正本證明與原本無異。
如不服本判決應於收受判決後10日內向本院提出上訴書狀，並應
敘述具體理由；其未敘述上訴理由者，應於上訴期間屆滿後20日
內向本院補提理由書（均須按他造當事人之人數附繕本）「切勿
逕送上級法院」。
                                書  記  官 童淑芬
中    華    民    國    98    年    3    月    19    日
附錄論罪科刑法條
中華民國刑法第320條（普通竊盜罪、竊佔罪）
意圖為自己或第三人不法之所有，而竊取他人之動產者，為竊
盜罪，處5年以下有期徒刑、拘役或5百元以下罰金。
意圖為自己或第三人不法之利益，而竊佔他人之不動產者，依前
項之規定處斷。
前二項之未遂犯罰之。
中華民國刑法第325條
（普通搶奪罪）意圖為自己或第三人不法之所有，而搶奪他人之
動產者，處6月以上5年以下有期徒刑。
因而致人於死者，處無期徒刑或7年以上有期徒刑，致重傷者，
處3年以上10年以下有期徒刑。
第 1 項之未遂犯罰之。
附表：（起訴書有部分時間為誤載）
┌──┬─────┬──────┬────┬─────────────┬─────────────┐
│編號│犯罪時間  │ 罪地點     │ 被害人 │ 搶奪或竊盜之方式及財物   │      主  文              │
├──┼─────┼──────┼────┼─────────────┼─────────────┤
│1   │97年7月22 │台中縣清    │寅○○  │ 由庚○○騎乘車號LPA-313  │  辛○○、庚○○共同意圖  │
│    │日下午4時 │水鎮文化    │        │ 號之紅色重型機車，搭載陳 │  為自己不法之所有，而搶  │
│    │40分許    │路154號前   │        │ 益信趁寅○○不及防備之際 │  奪他人之動產，均累犯，  │
│    │          │            │        │ ，由辛○○徒手搶奪寅○○ │  辛○○處有期徒刑拾月；  │
│    │          │            │        │ 脖子上之金項鍊一條得逞   │  庚○○處有期徒刑捌月。  │
│    │          │            │        │                          │                          │
├──┼─────┼──────┼────┼─────────────┼─────────────┤
│    │          │            │        │                          │                          │
│２  │97年8月5日│台中縣清水鎮│丁○○所│ 由庚○○騎乘其母所有之   │  辛○○、庚○○共同竊盜  │
│    │上午8時25 │中山路86-3號│有由洪任│ 上開重型機車搭載辛○○   │  ，均累犯，各處有期徒刑肆│
│    │分許      │旁          │平使用  │ 至左列地點，由辛○○下   │  月，扣案之鑰匙壹支沒收。│
│    │          │            │        │ 車，持自備之鑰匙竊取機   │                          │
│    │          │            │        │ 車車號YBR-627號重型機車  │                          │
│    │          │            │        │ 一部得逞                 │                          │
├──┼─────┼──────┼────┼─────────────┼─────────────┤
│3   │97年8月5  │台中縣大    │乙○○  │ 由庚○○騎乘車號YBR-627  │  辛○○、庚○○共同意圖  │
│    │上午11時  │甲鎮育德    │        │ 號之重型機車，搭載辛○○ │  為自己不法之所有，而搶  │
│    │10分許    │路77號前    │        │ 趁乙○○不及防備之際，由 │  奪他人之動產，均累犯，  │
│    │          │            │        │ 辛○○徒手搶奪乙○○脖子 │  辛○○處有期徒刑玖月；  │
│    │          │            │        │ 上之金項鍊一條得逞       │  庚○○處有期徒刑捌月。  │
│    │          │            │        │                          │                          │
├──┼─────┼──────┼────┼─────────────┼─────────────┤
│    │          │            │        │                          │                          │
│4   │97年8月23 │台中縣梧棲鎮│己○○所│ 由庚○○騎乘其母所有之   │  辛○○、庚○○共同竊盜  │
│    │日下午1時 │文街168巷附 │有      │ 上開重型機車搭載辛○○   │  ，均累犯，各處有期徒刑肆│
│    │50分許至同│近之童綜合醫│        │ 至左列地點，由辛○○下   │  月，扣案之鑰匙壹支沒收。│
│    │日晚上10時│院附設機車停│        │ 車，持自備之鑰匙竊取機   │                          │
│    │10分之間某│車場        │        │ 車車號F95-686號機車一部得│                          │
│    │時        │            │        │ 逞                       │                          │
├──┼─────┼──────┼────┼─────────────┼─────────────┤
│5   │97年8月26 │台中縣大甲鎮│子○○  │ 由庚○○騎乘其母所有之上 │  辛○○、庚○○共同竊盜，│
│    │日上午8時 │蔣公路之巧鄰│        │ 開重型機車，搭載陳益件至 │  均累犯，各處有期徒刑參月│
│    │40分許    │生鮮超商前  │        │ 左列地點，由辛○○下車， │  ，扣案之鑰匙壹支沒收。  │
│    │          │            │        │ 持自備之鑰匙竊取車號PP7-3│                          │
│    │          │            │        │ 85號機車一部得逞         │                          │
│    │          │            │        │                          │                          │
├──┼─────┼──────┼────┼─────────────┼─────────────┤
│    │          │            │        │                          │                          │
│6   │97年8月26 │台中縣大甲鎮│戊○○  │ 由庚○○騎乘車號PP7-385號│  辛○○、庚○○共同意圖為│
│    │日上午8時 │政和路4號前 │        │ 重型機車搭載辛○○至左列 │  自己不法之所有，而搶奪他│
│    │48分許    │            │        │ 地點，趁戚大威不及防備之 │  人之動產，均累犯，辛○○│
│    │          │            │        │ 際，徒手搶奪戊○○脖子上 │  處有期徒刑玖月；庚○○處│
│    │          │            │        │ 之金項鍊一條得逞         │  有期徒刑捌月。          │
│    │          │            │        │                          │                          │
├──┼─────┼──────┼────┼─────────────┼─────────────┤
│    │          │            │        │                          │                          │
│7   │97年8月30 │台中縣梧棲鎮│丑○○  │ 由庚○○騎乘其母所有之   │  辛○○、庚○○共同竊盜  │
│    │日晚上9時 │文華街194巷 │        │ 上開重型機車搭載辛○○   │  ，均累犯，各處有期徒刑  │
│    │50分至翌日│巷口        │        │ 至左列地點，由辛○○下   │  參月，扣案之鑰匙壹支沒  │
│    │上午9時40 │            │        │ 車，持自備之鑰匙竊取機   │  收。                    │
│    │分之間某時│            │        │ 車車號873-CLK號重型機車一│                          │
│    │          │            │        │ 部得逞。                 │                          │
├──┼─────┼──────┼────┼─────────────┼─────────────┤
│8   │97年8月31 │台中縣清    │甲○○  │ 由庚○○騎乘車號873-CLK  │  辛○○、庚○○共同意圖  │
│    │日上午9時 │水鎮鎮○街  │        │ 號之重型機車，搭載辛○○ │  為自己不法之所有，而搶  │
│    │40分許    │6號前       │        │ 趁甲○○於橋上賞魚不及防 │  奪他人之動產，均累犯，  │
│    │          │            │        │ 備之際，由辛○○徒手搶奪 │  辛○○處有期徒刑拾月；  │
│    │          │            │        │ 甲○○脖子上之金項鍊一條 │  庚○○處有期徒刑捌月。  │
│    │          │            │        │                          │                          │
├──┼─────┼──────┼────┼─────────────┼─────────────┤
│    │          │            │        │                          │                          │
│9   │97年9月4日│台中縣大甲鎮│壬○○  │ 由庚○○騎乘其母所有之上 │  辛○○、庚○○共同竊盜，│
│    │上午9時10 │順天路2號之 │        │ 開重型機車，搭載辛○○至 │  均累犯，各處有期徒刑肆月│
│    │分許      │便利商店前  │        │ 左列地點，由辛○○下車以 │  ，扣案之鑰匙壹支沒收。  │
│    │          │            │        │ 自備之鑰匙一把竊取機車車 │                          │
│    │          │            │        │ 號BG5-023號重型機車一部得│                          │
│    │          │            │        │ 逞                       │                          │
└──┴─────┴──────┴────┴─────────────┴─────────────┘


司法院資訊處製作；財團法人民間司法改革基金會備份。
